【裁判字號】    95,訴,3755
【裁判日期】    970423
【裁判案由】    毒品危害防制條例等
【裁判全文】
臺灣臺中地方法院刑事判決              95年度訴字第3755號
公  訴  人  臺灣臺中地方法院檢察署檢察官
被      告  甲○○
                    （現因另案於臺灣臺中監獄執行中）
選任辯護人  吳憲明律師
上列被告因違反毒品危害防制條例等案件，經檢察官提起公訴（
95年度偵字第3710號、第3711號），本院判決如下：
    主    文
甲○○販賣第二級毒品，處有期徒刑柒年陸月。扣案之第二級毒
品甲基安非他命柒包（驗餘含袋合計重拾貳點肆捌玖玖公克），
均沒收銷燬之；扣案之販賣第二級毒品所得新臺幣肆仟柒佰元沒
收；未扣案之販賣第二級毒品所得新臺幣壹仟佰元沒收，如全
部或一部不能沒收時，以其財產抵償之。
其餘被訴轉讓第二級毒品、販賣第一級毒品及違反槍砲彈藥刀械
管理條例部分，均無罪。
    事    實
一、甲○○意圖營利，基於販賣第二級毒品甲基安非他命之犯意
    ，於民國94年8月間某日，其前往友人己○○位於臺中市○○區○○里○○路○段55號13樓之4住處時，適己○○需用毒
    品，乃以新臺幣（下同）6千元之價格，販賣第二級毒品甲
    基安非他命1包（約可施用3、4次的量，正確數量不詳）予
    己○○1次，計收取販賣第二級毒品所得6千元。嗣於95年2
    月17日上午8時，為警持搜索票前往其位於臺中縣沙鹿鎮○○里○○路吉昌巷18號住處時，適甲○○駕駛車牌號碼3919
    -HY號自用小客車搭載友人曾怡復（已死亡，其涉違反槍砲
    彈藥刀械管制條例部分，業經檢察官另為不起訴處分在案）
    返家，經實施搜索後，為警在前開自小客車內扣得其所有供
    販賣所用之第二級毒品甲基安非他命7包（驗餘含袋合計重1
    2.4899公克，外包裝袋與毒品相結合而視為毒品）及販賣第
    二級毒品所得4700元。
二、案經臺中縣警察局報告臺灣臺中地方法院檢察署檢察官偵查
    起訴。
    理  由
壹、程序部分（證據能力之說明）：
  甲、按被告自白，非出於強暴、脅迫、利誘、詐欺、疲勞訊問
      、違法羈押或其他不正方法，且與事實相符者，得為證據
      ，刑事訴訟法第156條第1項定有明文。查被告甲○○於95
      年2月28日警詢中雖坦承其如何販入第一級毒品海洛因加
      以稀釋及販入第二級毒品（甲基）安非他命分裝後加價，
      再轉售圖利，並以6000元之價格，販賣半錢（甲基）安非
      他命予綽號「陳銀龍」之人，且於95年2月8日將第二級毒
      品（甲基）安非他命1/4錢贈與轉讓綽號「江董」之人施
      用等情。然經本院勘驗該次警詢錄音光碟內容結果，被告
      自製作筆錄時起，即有趴在桌上休息、側身在桌上回答、
      問話時無反應等現象，且於製作筆錄過程中，陸續密集地
      出現下列情形與對話：警察將躺著的被告拉起，搖醒被告
      ，並叫被告睜開眼、員警叫醒被告，並拿冰水給被告喝、
      警員叫被告有精神點、提起精神來、被告疑似睡著、警員
      拍打被告背後，叫被告清醒、警員叫被告看一下鏡頭振作
      ，並對被告說讓這個筆錄合法一點啦！你這樣一下子正常
      ，一下子不正常、警員說：「你（指被告，下同）現在雖
      然毒品在發作，但是精神上還是可以配合做完這份筆錄？
      」、被告身體已側一邊，警員叫醒被告、被告打呵欠、被
      告坐趴在自己的膝蓋回答問題、另一名警員叫被告清醒、
      被告靠在椅背上眼睛閉著、被告趴睡在桌上又到沙發上睡
      、警員問：「你是因為毒品在發作不舒服？被告答：對」
      、警察大聲叫：國彰、警員再大聲叫2次國彰、被告才有
      回應、被告睡著、警員再度叫醒被告、警員讓被告到沙發
      躺一下、被告面向椅背坐，頭靠著椅背緣，眼睛閉著、另
      一名警員叫被告精神點啦！、被告將頭靠在椅靠小小聲的
      回應、被告將頭靠在椅背上，又走來走去，坐回椅子上，
      並抽菸，又趴在椅子上，再走到沙發睡、警員叫醒被告，
      被告坐回椅子上、警員說：「別這樣，我們在作筆錄，你
      要睡多久啦，．．．被告答：沒辦法，不夠」、警員說：
      「你現在精神狀況，雖然毒癮在發作，可是都正常都是說
      實話？被告答：嗯」、被告一邊趴在桌上，一邊小聲回答
      ，聽不清楚內容、警員提高音量說：「國彰，現在正在問
      你筆錄，你現在怎麼這樣」、警員提高音量說：「這樣你
      做到下午也做不完，要忍耐一點」、被告又趴在桌上、警
      員說：「喂，國彰、國彰」，並拍拍被告肩膀，叫被告看
      鏡頭，被告沒回答、警員拍桌子叫甲○○、警員喊：「國
      彰，看一下鏡頭，表示你精神還可以接受詢問，雖然你毒
      癮在癢。」被告答：嗯。並坐直了一下，又趴在桌上、被
      告無反應、警員又拍了一下桌子、被告趴在桌上、被告坐
      立起來、被告坐著並將身體往後躺並與警交談一下子，過
      一會被告又一個人躺著、警員說：「國彰，振作、振作，
      看鏡頭」、被告回答完後，走到沙發躺、被告從沙發走回
      椅子坐下、被告坐趴在自己的膝蓋上回答、警員說：「坐
      好，看鏡頭，現在我們問的檢察官可以採用，表示你現在
      沒有精神不濟」、警員將被告扶起坐立，拍一下被告的肩
      膀，並問：「你現在精神好嗎？可以做筆錄嗎？」被告坐
      直眼睛閉著，並回答：「嗯! 可以」（回答完被告本要坐
      趴在自己的膝蓋上，被警員制止，被告便坐仰將頭靠在椅
      背緣，並將眼閉著、被告坐著但眼睛仍閉著回答問題、警
      員說：「眼睛張開，表示我正在問你話，你知，知道嗎？
      」、警員說：「眼睛張開一下啦！」、被告說：「唉呦」
      ，並坐立及坐趴在自己的膝蓋上來回反覆好幾次、被告坐
      趴在自己的膝蓋上回答、被告坐直起來並打呵欠、被告又
      坐直起來，但是眼睛仍閉著回答、被告坐直張開眼睛回答
      問題、被告到沙發休息一下、被告坐在地上並趴在椅子上
      、被告坐在椅子上，又蹲在地上，再跑到沙發坐，又坐回
      椅子上、警員整理筆錄，被告又到沙發休息、警員再度叫
      被告回椅子上、被告說：「別問了，我受不了」、被告躺
      在沙發上、警員一邊將被告拉回到椅子坐，一邊問、被告
      回答完站起來被警員制止，被告再坐回椅子上，並將頭靠
      著椅背緣、警員問：「雖然你藥癮發作，．．．，但是我
      一直不斷地詢問你可不可以製作？精神狀況可以嗎？你都
      有回答好，以上所說是否實在？筆錄要結束了，你以上說
      的有實在嗎？看鏡頭啦，不然說你不尊敬，多判1個月」
      ，被告答：「有」。（被告再度將頭靠著椅背緣回答著）
      、警員問：「看鏡頭啦！」，被告答：「有啊，我很難過
      ，快點啦！」（被告仍將頭靠著椅背緣回答著）。足見被
      告警詢當時確係毒癮發作，而出現打呵欠、想睡覺等精神
      不濟之現象。其間，警員雖曾請被告抽菸、吃包子及小睡
      半小時，但於被告屢有疲累閉眼、或向警員反應仍睡不夠
      、毒癮發作已受不了之情形下，警員亦多次叫被告要忍耐
      ，並持續不斷地要求被告要清醒、振作及有精神，而未將
      被告送醫，待其戒斷症狀消失後再行詢問被告，則被告在
      警詢時雖未達意識不清之狀態，惟其已有閉眼、疑似睡著
      、問話無反應情事，其精神狀態，顯然欠佳，猶應警員要
      求勉強製作該次警詢筆錄，其該警詢所為自白，顯係經警
      員以疲勞詢問不正方法取得，尚難認係出於被告自由意志
      所為，依法自無證據能力。
  乙、次按被告以外之人於審判外之言詞或書面陳述，除法律有
      規定者外，不得作為證據；又被告以外之人於審判外之陳
      述，雖不符前4條之規定，而經當事人於審判程序同意作
      為證據，法院審酌該言詞陳述或書面陳述作成時之情況，
      認為適當者，亦得為證據。當事人、代理人或辯護人於法
      院調查證據時，知有第159條第1項不得為證據之情形，而
      未於言詞辯論終結前聲明異議者，視為有前項之同意，刑
      事訴訟法第159條第1項、第159條之5分別定有明文。查被
      告及其選任辯護人於本院言詞辯論終結前並未就本院下列
      所引用之證據聲明異議，該等證據自均具有證據能力，合
      先敘明。
貳、實體部分：
  甲、有罪部分：
    一、訊據被告固對其於95年2月17日上午8時，為警在其所駕
        駛之前開自用小客車內查扣上開第二級毒品甲基安非他
        命7包及所有現金4700元之事實，坦白承認，惟矢口否
        認有何販賣第二級毒品甲基安非他之犯行，辯稱：其與
        證人己○○係朋友，從來沒有賣過毒品給證人己○○，
        其是無償提供毒品甲基安非他命給己○○，與證人己○○一起施用1次，不是販賣，且扣案之毒品係同案被告
        曾怡復所有，並非其所有云云。經查：
      (一)證人己○○先於95年4月19日下午7時25分警詢時供稱：
        「（問：你所施用的毒品安非他命是向何人購買？）答
        我是向一位叫『甲○○』的男子購買的。．．．（問：
        你跟『甲○○』的男子購買毒品過幾次？）答：購買過
        1次。．．．甲○○男子是在去年（94年）8月份左右到
        我現住處，他身上有毒品，所以我就跟他買安非他命毒
        品，我以新台幣6千元向甲○○購得1小包安非他命」等
        語，並當場指認照片確認該甲○○男子即係被告無誤。
        再於95年5月22日偵查中改稱：「（問：有否向甲○○
        買過毒品？）答：我不知道算不算是買，應該不是買，
        因為之前甲○○欠我錢，甲○○缺錢，他在94年5、6月
        間，向我借5、6千元，在8月份左右，他到我崇德路的
        住處，我知道他有毒品安非他命，我就向他拿了1包安
        非他命，我沒有拿錢向他買，但是這6千元當作不用還
        。（問：這包安非他命多重？）答：約可以抽3、4次。
        （問：你這樣算很貴，等於是將6千元換這1包？）答：
        不是買的。也沒有提到錢的事。後來他被抓，錢沒有還
        我，我也沒有向他要」等語。又於本院審理時改口證稱
        ：「（辯護人問：被告曾跟你借過錢？）答：沒有。．
        ．（辯護人問：被告曾拿安非他命給你？）答：那時我
        們還不錯，被告曾在我那邊施用完放著，我就拿過來用
        。（辯護人問：被告到底有無拿安非他命來跟你抵債的
        事情？）答：沒有，因那時警察跟我說我如果不這樣講
        就要把我送戒治，誘導我說是國彰陷害我，害我被抓，
        說這樣我還在維護他，替他說話。．．．（檢察官問：
        95年4月19日你接受警方調查時當時向警方表示甲○○
        在94年8月到你崇德路住處，你以新臺幣6千元向甲○○
        購得安非他命1小包，當時為何會如此回答？）答：那
        時警察跟我說是甲○○害我的，是他報警抓我的，警察
        一直說叫我要把他供出來，當時所述不實在」云云。
      (二)觀諸證人己○○前後指證固有不一，然證人己○○於警
        詢中之證述距案發日較近，記憶理當較為深刻，不致因
        時隔日久而遺忘案情，發生認知或記憶錯誤之可能性較
        低，且證人己○○於95年4月19日下午4時30分為警查獲
        後，僅相隔不到5小時即由警員於95年4月19日下午7時2
        5分進行詢問，其亦不及詳細權衡自己或他人之利益得
        失，較無可能出於迴護動機而虛捏不實證詞，復參以證
        人即詢問證人己○○之警員乙○○於本院97年1月22 日
        審理時到庭結證稱：「我們持搜索票到崇德路己○○（
        綽號布丁）的住處搜索，查獲己○○．．．是依據甲○○通訊監察結果去搜索，．．．搜索現場時己○○並無
        毒癮（筆錄誤載為品）發作情形，於隊裡採尿完畢，詢
        問己○○毒品來源及有無施用毒品等情形，都是己○○
        自由意識陳述，沒有以強暴、脅迫等不法手段取供，且
        有全程錄音，．．．且他（指證人己○○）有看過筆錄
        才簽名。（審判長問：己○○製作筆錄時之精神狀況？
        ）答：很正常，沒有毒癮發作情形．．．我們在詢問筆
        錄時，己○○有講到甲○○這個人，再加上通訊監察譯
        文我們有提示給她看，所以她才把詳情講出來，．．．
        （審判長問：己○○當時稱他是以6千元跟甲○○購買
        毒品，有無提到6千元是用來抵債或現金交易？）答：
        她當時說是用現金購買，並無提到抵債的問題。．．．
        （檢察官問：有無告知己○○搜索是因甲○○檢舉他的
        ？）答：沒有，事實不是這樣，甲○○是我們通訊監察
        的主要對象，發現己○○有跟他通聯，己○○是甲○○
        的藥腳，才去聲請搜索票前往搜索，並沒有跟己○○說
        是甲○○檢舉他的。（檢察官問：你在詢問己○○時，
        是否有告知己○○若不供出她毒品來源對象，警方會將
        他移送戒治？）答：．．．應該沒有，因強制戒治不是
        警方的權責。」等語；且製作證人己○○前開警詢筆錄
        之警員戊○○亦於同日本院審理時到庭結證稱：「我們
        有監聽甲○○的電話，有聽到甲○○跟己○○的對話，
        所以就聲請搜索票去崇德路那邊搜索己○○．．．（筆
        錄）全程有錄音，並無用強暴或其他不法方式取供，都
        是依照己○○的意思記載，且己○○看完筆錄才簽名。
        （審判長問：筆錄載『己○○用新臺幣6千元跟甲○○
        購買安非他命』，己○○為何會這樣說？）答：依監聽
        譯文去問己○○，是他（指證人己○○）自己這樣回答
        的。（審判長問：有無講到6千元是現金交易還是用來
        抵債的話？．．．答：是現金交易。」等語，足認證人
        己○○前開警詢筆錄所言較為可信，堪認被告確於94年
        8月間某日，在證人己○○前開住處，以6 千元之價格
        ，販賣第二級毒品甲基安非他命1包（約可施用3、4次
        的量，正確數量不詳）予己○○1次。證人己○○於偵
        查中證稱沒有拿錢向被告買甲基安非他命毒品，係以被
        告積欠之借款相抵，及於本院審理時證稱被告曾在伊住
        處施用安非他命毒品完畢放著，伊主動拿過來施用等情
        ，應係出於迴護被告所為，均非屬實。
      (三)又扣案之灰白色、透明結晶7包（含袋毛重8.2公克），
        經送請行政院衛生署管制藥品管理局鑑定結果，因外觀
        相似，經抽驗其中1包，檢出第二級毒品甲基安非他命
        成分，有該局96年1月10日管檢字第0950014600號鑑定
        書1份附卷可稽。再經本院送請行政院衛生署草屯療養
        院鑑定結果，亦均檢出第二級毒品甲基安非他命成分，
        驗餘含袋淨重分別為4.0168公克、0.7954公克、1.9481
        公克、0.9455公克、1.9236公克、0.8746公克、1.9859
        公克，有該院96年4月27日草療鑑字第0960002718號鑑
        定書1份在卷可按，合計驗餘含袋淨重12.4899公克。
      (四)被告雖否認前開第二級毒品甲基安非他命7包為其所有
        云云，然查，證人曾怡復於本案遭查獲5年內，僅有施
        用第一級毒品海洛因之前科，並無施用第二級毒品甲基
        安非他命之紀錄，衡情應無持有甲基安非他命毒品之理
        ，則前開第二級毒品甲基安非他命7包既係自被告所駕
        駛之前開自小客車內所查扣，復非屬同車之證人曾怡復
        所持有，堪認即屬被告所有無誤。
      (五)按販賣第二級毒品甲基安非他命屬重大犯罪，須科以重
        度刑責，故販賣毒品行為，均以隱匿方式為之，且既無
        公定價格，復容易因分裝而增減份量，而每次買賣之價
        量，亦常隨雙方關係深淺、資力、需求量及對行情之認
        知、來源是否充裕等因素，而異其標準，非可一概而論
        。且毒品甲基安非他命屬量微價高之物，販賣者皆有暴
        利可圖，茍非意圖販賣營利，一般人焉有可能甘冒重度
        刑責而販賣毒品？此外，並有被告所有之現金4700元扣
        案可稽，足認被告確有販賣第二級毒品甲基安非命營利
        之意圖，且其所持有之甲基安非他命毒品數量多達7包
        ，應係供其販賣第二級毒品所用之毒品自明。
      (六)綜上所述，被告上開所辯，無非圖卸刑責之詞，殊無可
        採，事證明確，被告上開販賣第二級毒品之犯行，洵堪
        認定，應予依法論科。
    二、按被告行為後，刑法業於94年2月2日修正公布，95年7
        月1日施行。修正後刑法第2條第1項規定：「行為後法
        律有變更者，適用行為時之法律。但行為後之法律有利
        於行為人者，適用最有利於行為人之法律。」，此係規
        範行為後法律變更所生新舊法律比較適用之準據法，於
        新法施行後，應適用修正後刑法第2條第1項之規定，為
        「從舊從輕」之比較。被告所犯販賣第二級毒品罪，其
        法定刑中有併科新臺幣700萬元以下罰金之規定，修正
        後刑法第33條第5款規定「罰金：新臺幣1000元以上，
        以百元計算之」，修正前刑法第33條第5款則規定「罰
        金：（銀元）1元以上」，經比較新舊法結果，以修正
        前即行為時法較有利於被告，故依刑法第2條第1項前段
        規定，本案被告所犯毒品危害防制條例第4條第2項之販
        賣第二級毒品罪之法定刑罰金部分，自應適用行為時之
        法律即修正前刑法第33條第5款規定決定其罰金部分之
        法定刑。
    三、按甲基安非他命係毒品危害防制條例第2條第2項第2款
        所列管之第二級毒品，核被告所為，係犯毒品危害防制
        條例第4條第2項之販賣第二級毒品罪。其販賣前後持有
        第二級毒品行為，已為販賣之高度行為所吸收，不另論
        罪。爰審酌被告無視於政府禁絕毒害之堅定立場，僅圖
        一己私人利益，任將甲基安非他命毒品販賣予他人，致
        使買受之吸毒者更加產生依賴性及成癮性，戕害國民健
        康與社會治安程度至鉅，犯後飾詞否認犯行，未見悔意
        ，惟念其販賣第二級毒品之行為僅1次，數量非鉅等一
        切情狀，量處如主文所示之刑，以資懲儆。又扣案之甲
        基安非他命7包（合計驗餘含袋淨重12.4899公克），係
        查獲之第二級毒品，且其外包裝袋與其上毒品殘渣均已
        無從析離，應視同毒品整體，應依毒品危害防制條例第
        18條第1項前段規定，併予宣告沒收銷燬之；扣案之現
        金4700元，係被告所有販賣第二級毒品甲基安非他命所
        得，又被告販賣甲基安非他命毒品所得，除上開查扣之
        4700元外，尚有未扣案之販賣所得1300元，係因犯罪所
        得之財物，均應依毒品危害防制條例第19條第1項沒收
        之，上開未扣案之部分如一部或全部不能沒收時，以其
        財產抵償之。至扣案之第一級毒品海洛因4包（含袋合
        計毛重20.4公克）、搖頭丸（共重3.2公克）、裝置槍
        彈之皮包、小白色布袋1只、毒品殘餘夾鍊袋1包、放置
        海洛因、安非他命之盒子1個、黑色手套2個、球棒2枝
        、注射針筒2支、棉花棒1包、生理食鹽水注射液1瓶、
        空夾鍊袋1包、刀袋1只、刀械7把、行動電話3支（含門
        號0000000000號、0000000000號、0000000000號SIM卡
        各1枚）等物，固均在被告前開車上查獲，惟被告均否
        認為其所有，辯稱：當天其幫友人曾怡復搬家，該等扣
        案物均屬同車友人曾怡復所有等語，又證人曾怡復業已
        死亡而無從查證，故該等扣案物既無從證明係屬被告所
        有，自難認與本案被告犯行有何直接關連；另扣案之行
        動電話2支（含門號0000000000號、0000000000號SIM卡
        各1枚），雖屬被告所有，惟非供為本案販賣毒品聯絡
        之工具，尚難認與被告本案犯行有何直接關連，均不得
        併同本案宣告沒收，附此敘明。
  乙、不另為無罪諭知部分：
    一、公訴意旨另略以：被告於94年年底起至95年年初間，在
        臺中市○○路或臺中市區某處，將第二級毒品甲基安非
        他命1包，以1500元之價格，連續3次販賣與證人丁○○
        得手，因認此部分被告尚涉有毒品危害防制條例第4條
        第2項之販賣第二級毒品罪嫌云云。
    二、公訴人認被告涉有此部分罪嫌，無非係以證人丁○○於
        偵查中之證述及通訊監察譯文，為其論罪之依據。惟訊
        據被告堅決否認有此部分販賣第二級毒品之犯行，辯稱
        ：其係與證人丁○○合資購買，不是販賣等語。
    三、按犯罪事實應依證據認定之，無證據不得認定犯罪事實
        ，又不能證明被告犯罪或其行為不罰者，應諭知無罪之
        判決，刑事訴訟法第154條第2項、第301條第1項分別定
        有明文。又認定不利於被告之事實，須依積極證據，苟
        積極證據不足為不利於被告事實之認定時，即應為有利
        於被告之認定，更不必有何有利之證據；認定犯罪事實
        所憑之證據，雖不以直接證據為限，間接證據亦包括在
        內，然而無論直接或間接證據，其為訴訟上之證明，須
        於通常一般之人均不致有所懷疑，而得確信為真實之程
        度者，始得據為有罪之認定，若其關於被告是否犯罪之
        證明未能達此程度，而有合理性懷疑之存在，致使無從
        形成有罪之確信，根據「罪證有疑，利於被告」之證據
        法則，即不得遽為不利於被告之認定。再事實之認定，
        應憑證據，如未能發現相當證據，或證據不足以證明，
        自不能以推測或擬制之方法，以為裁判之基礎，最高法
        院分別著有30年上字第816號、76年台上字第4986號、
        40年台上字第86號判例可資參照。經查：
      (一)證人丁○○於95年11月13日偵查中係稱：「．．．（問
        ：是否曾經向甲○○買海洛因？）答：沒有，只有跟甲○○一起合資去購買，都是我拿錢給甲○○，由甲○○
        出面去買，買到他再將毒品給我用。（問：合資購買海
        洛因或安非他命？）答：兩種都有。次數約2至3次，時
        間約在94年底到95年年之間，地點有可能是在我位於公
        園路住處或是我打電話給甲○○，問甲○○在何處，去
        向甲○○合資購買的。我們的合資的方式，是我如果有
        1500元就交給甲○○，由甲○○湊成3000元，再去買安
        非他命及海洛因，買回來再一起用」等語，顯無證稱向
        被告購買第二級毒品甲基安非他命之事實，公訴意旨容
        有誤會。
      (二)又證人丁○○於本院審理時亦結證稱：伊沒有跟被告購
        買過第二級毒品，事實上伊跟被告合資購買第二級毒品
        應該只有1次而已，當時伊使用0982開頭（按：係指000
        0000000號）的行動電話等語，亦無從為不利被告之認
        定。
      (三)復觀諸卷附通訊監察譯文Ｅ本，於94年11月19日上午10
        時50分23秒，證人丁○○使用鄭元傑申請之0000000000
        號行動電話與被告使用之0000000000號行動電話，有如
        下對話（A係被告，B係證人丁○○）：
        （略）
        A：零散的，你要用零散的。
        B：沒有．．．要吸用的，你那邊有可以吃的嗎？
        A：要吸用的就對了。沒有內，我怎麼可能有好吃的。
        B：要不然我們兩個合夥先湊一些零散的，那個．．．
           。
        （略）
        B：要不然你問「1錢」多少？我們1人「半錢」如何？
        A：可能照推算，是要依此類推吧！
        B：沒關係看多少，幹要不然沒得吃很煩雜，．．．離
           不了（戒不掉的意思）。
        A：．．．，我打看看。
        B：打好跟我聯絡。
        A：好。
        可見證人丁○○確曾與被告聯絡合資購買毒品事宜，益
        徵證人丁○○前開證述為可採，尚難遽認被告亦有此部
        分販賣第二級毒品犯行，揆諸上開說明，本應就此部分
        為無罪判決之諭知，惟因公訴意旨認此部分與前揭被告
        有罪部分，具有修正前連續犯之裁判上一罪關係，爰不
        另為無罪判決之諭知。
  丙、無罪部分：
    一、轉讓第二級毒品部分：
      (一)公訴意旨另略以：(1)被告於94年11月23日下午7時許，
        在臺中市新民商工附近某處，將第二級毒品甲基安非他
        命1包（半錢），轉讓與綽號「陳銀龍」之人得手；(2)
        又於95年2月8日下午7時許，在臺中市○○路與松竹路
        口，將第二級毒品甲基安非他命1包（約4分之1錢，即
        俗稱之半半錢），轉讓與綽號「江董」之人得手，因認
        被告涉有違反毒品危害防制條例第8條第2項之連續轉讓
        第二級毒品罪嫌云云。
      (二)公訴人認被告涉有前開轉讓第二級毒品罪嫌，無非係以
        被告於警詢中之自白及通訊監察譯文，為其論罪之依據
        。惟訊據被告堅決否認有何此部分犯行，辯稱：那天陳
        銀龍是在其住處幫忙整理電腦，臨走時問其有無安非他
        命毒品，其說有託其父親幫忙問，如果有，等一下再拿
        給他，結果其父說對方要求一次要買1錢15000元才會送
        來，當時其只有2000元，就找尋友人幫忙合資，嗣陳銀
        龍約在新民工商見面，其是去講要15000元才買得到，
        結果陳銀龍也沒給消息，就不了了之了，並沒有拿毒品
        給陳銀龍等語。
      (三)經查，被告警詢中之自白，業經本院認定係經警員以疲
        勞詢問不正方法而取得，已如前述，該被告警詢自白既
        不具證據能力，本院自無從引為證據，自應加以排除。
        又經本院遍查全卷，並無綽號「陳銀龍」、「江董」之
        人的筆錄或年籍資料可參，另參以申辦行動電話後借予
        他人使用亦屬常見之事，則被告究竟有無轉讓第二級毒
        品甲基安非他命予綽號「陳銀龍」、「江董」之人，即
        屬不明，尚難單憑卷附通訊監察譯文為不利被告之認定
        ，致本院無從形成對被告此部分亦有罪之確信，不能證
        明被告亦有此部分犯罪，依法應諭知無罪之判決。
    二、販賣第一級毒品部分：
      (一)公訴意旨另略以：被告於94年年底起至95年年初間，在
        臺中市○○路或臺中市區某處，將第一級毒品海洛因1
        包，以新台幣1500元之價格，連續3次販賣與證人丁○○得手，因認此部分被告尚涉有毒品危害防制條例第4
        條第1項之販賣第一級毒品罪嫌云云。
      (二)公訴人認被告涉有此部分罪嫌，無非係以證人丁○○於
        偵查中之證述及通訊監察譯文，為其論罪之依據。惟訊
        據被告堅決否認有此部分販賣第一級毒品之犯行，辯稱
        ：其係與證人丁○○合資購買，不是販賣等語。經查：
        證人丁○○於95年11月13日偵查中係稱：「．．．（問
        ：是否於95年1月18日向甲○○買1千元的海洛因？）答
        ：沒有。．．．（問：是否曾經向甲○○買海洛因？答
        ：沒有，只有跟甲○○一起合資去購買，都是我拿錢給
        甲○○，由甲○○出面去買，買到他再將毒品給我用」
        等語，顯無證稱向被告購買第二級毒品甲基安非他命情
        事，公訴意旨容有誤會。又證人丁○○於本院審理時亦
        結證稱：伊沒有跟被告購買過第一級毒品等語，亦無從
        為不利被告之認定。
      (三)又證人丁○○於偵查中固證稱：「【問：〔提示95年1
        月18日下（筆錄誤載為上）午8時52分46秒通訊監察譯
        文〕有沒有】？答：當時也許有這樣講，但事後有否向
        他買我不清楚。」等語。觀諸該次通訊監察譯文之對話
        意旨（見譯本Ｇ60頁），被告該次通話是要向綽號「阿
        傑」或「阿吉」之人借用「女生」1張，並託綽號「阿
        傑」或「阿吉」之人請綽號「阿喜」之人順便將被告的
        「糖仔」拿過來給被告，縱所談論者係屬「女生」、「
        糖仔」等關於毒品之術語，然被告該次通話是欲向人借
        用毒品，及請人將其所有的毒品帶來，而非談論欲販賣
        第一級毒品事宜，亦無從為被告不利之認定。
      (四)綜上所述，本院無從就此部分形成對被告此部分亦有罪
        之確信，不能證明被告亦有此部分犯罪，依法應諭知無
        罪之判決。
    三、違反槍砲彈藥刀械管理條例部分：
      (一)公訴意旨另略以：被告明知有殺傷力之槍砲、子彈，未
        經許可不得持有之，竟於95年2月16日，在臺中市○○
        路其友人曾怡復（已死亡）之租屋處所，見曾怡復持有
        具有殺傷力之以色列IMI廠製941F型口徑9MM之制式半自
        動手槍（槍枝管制編號Ｚ0000000000號）、彈匣1只、制
        式子彈24顆，有殺傷力之改造子彈4顆等物，旋基於共
        同持有之犯意聯絡，由被告提供其所有之男用皮包1只
        盛裝而共同持有之。嗣於95年2月17日上午8時，為警持
        搜索票前往其位於臺中縣沙鹿鎮○○里○○路吉昌巷18
        號住處時，適甲○○駕駛車牌號碼3919-HY號自用小客
        車搭載友人曾怡復返家，經實施搜索後，為警在前開自
        小客車內扣得上開半自動手槍1支（槍枝管制編號Ｚ0000
        000000號）、彈匣1只、制式子彈24顆、具有殺傷力之
        改造子彈4顆及其所有男用皮包1只等物，因認被告另涉
        犯槍砲彈藥刀械管制條例第7條第4項之未經許可持有手
        槍罪嫌及同條例第12條第4項之未經許可持有子彈罪嫌
        。
      (二)公訴人認被告涉有上揭未經許可持有手槍、子彈罪嫌，
        無非係以被告於警詢、偵查中之供述，及刑事警察局刑
        鑑字第0950027292號槍彈鑑定書1份、槍彈鑑定相片11
        張、通訊監察書、通訊監察譯文、通訊監察錄音節錄帶
        及上開制式半自動手槍（槍枝管制編號Ｚ0000000000號
        ）、彈匣1只、制式子彈24顆、具有殺傷力之改造子彈4
        顆等物可稽，為其論罪之依據。惟訊據被告堅決否認有
        何未經許可持有手槍、子彈之犯行，辯稱：其只是將所
        有男用皮包1只借給友人曾怡復使用，對於曾怡復將該
        皮包用來盛裝前開手槍、子彈，完全不知情，而該槍、
        彈亦屬曾怡復所有，與被告無關等語。
      (三)按槍砲彈藥刀械管制條例所規定之「持有」，雖不僅包
        括民法概念上之「所有權」，尚包含行為人對槍、砲、
        子彈等具有事實上支配管領力之持有狀態，且需行為人
        主觀上具有持有之故意，即將之置於其事實上支配管領
        力之主觀犯意而持有，始足相當。經查，證人即警員戊○○於本院審理時已結證稱：「（問：95年2月17日在
        查獲被告甲○○持有槍砲過程？）答：我們這組4個人
        負責被告甲○○，甲○○開車載曾怡復，車子停在他家
        門口旁邊，車子剛開回來，他們一停車未下車，我們車
        子繞到他們車子的前方堵住他們的去向，我們4個人下
        車拔槍，我的位置是在左前方駕駛座的旁邊，我負責攻
        ，跟被告喊說是警察不要動，且有敲車子的玻璃，當時
        他們的車子有往前動一下，情急下我就用槍把將駕駛座
        旁的車窗打破，我看到一個在駕駛座，另一個在後座，
        好像是從前副座要到後座，我們叫他們下車，但他們沒
        有下車，我看到曾怡復在後座靠駕駛座正後方有一個黑
        色包包，在監聽時就有監聽到甲○○說『如果警方要來
        抓我們，我們就要射他』，所以我們就很小心，我就提
        醒同事說小心有槍。我打破車窗後，曾怡復作勢要拿起
        包包，我跟另一位同事合力制伏駕駛座的甲○○，後座
        的曾怡復由其他同事處理．．．（審判長問：在車上查
        獲甲○○時他在做什麼？）答：他人在駕駛座，手放在
        方向盤。」等語。是當時作勢要拿起該裝有前開槍、彈
        之黑色皮包者係曾怡復，並非被告，故當時對扣案手槍
        、子彈具有事實上支配管領力者，應係曾怡復，而非被
        告甚明，自難認被告有將該等槍、彈置於其事實上支配
        管領力之主觀犯意及犯行。
      (四)又被告雖坦承其提供前開黑色皮包供曾怡愎使用，惟並
        無證據證明被告於交付該黑色皮包之初，即知悉或有所
        預見曾怡復欲將之用以放裝手槍、子彈等情，且曾怡復
        業已死亡，無從再傳喚訊明真相，依證據裁判主義及罪
        證有疑，利於被告之證據法則，不得遽認被告與曾怡復
        共同持有或幫助曾怡復持有前開槍、彈之犯行。
      (五)至證人乙○○警員於本院審理時證稱：「．．．當時有
        監聽到丙○○與甲○○的對話說『等一下你去買東西的
        時候若警察要抓你，我就會拿我這支射』，所以研判甲○○身上有槍枝，另一次是聽到甲○○與小弟的對話，
        是在大里阿拉丁客家餐廳，他們自己同夥在吃飯時吵架
        ，對方的姊夫就打小弟頭破血流，那小弟就打電話給甲○○說『他把他打得頭破血流，你把那支鐵或那支借我
        』，甲○○當時在電話中安撫小弟，據此確認被告甲○○有槍枝，我們是依據通聯紀錄判斷，甲○○持有槍枝
        」等語，惟上開「這支」、「那支鐵」、「那支」所指
        者究竟是否槍枝？又縱係指槍枝，究否為具有殺傷力之
        槍枝，均有未明，尚不得據此為被告此部分犯行不利之
        認定。
      (六)綜上所述，本院無從就此部分形成對被告為有罪之確信
        ，不能證明被告亦有此部分犯罪，依法應諭知無罪之判
        決。
  丁、移送併案審理部分：
    一、移送併案審理意旨（臺灣臺中地方法院檢察署96年度偵
        字第3565號）另略以：
      (一)被告於94年8月14日18時許、同年9月15日9時許、同年9
        月15日18時許、同年9月23日16時許、同年10月17日11
        時許、同年12月2日8時32分許、同年12月7日20時許，
        在臺中市○○路「廣擎天大樓」內之住處等地，將第一
        級毒品海洛因以每包1000元至3000元不等之價格，連續
        7次販賣與證人丙○○得手，因認被告尚涉有違反毒品
        危害防制條例第4條第1項之販賣第一級毒品罪嫌。
      (二)被告於94年9月25日、94年11月26日21時許，在臺中市
        ○○路「廣擎天大樓」內之住處，將第二級毒品甲基安
        非他命1包，連續2次販賣與證人丙○○得手，因認被告
        尚涉有此部分違反毒品危害防制條例第4條第2項之販賣
        第二級毒品罪嫌。
      (三)被告於94年8月起至12月底止之期間內，在臺中市○○
        路「廣擎天大樓」內之住處，將第二級毒品甲基安非他
        命1包，連續10次轉讓與證人丙○○得手，因認被告尚
        涉有此部分違反毒品危害防制條例第8條第2項之連續轉
        讓第二級毒品罪嫌。
    二、經查：
      (一)被告被訴販賣第一級毒品及轉讓第二級毒品部分，業均
        經本院諭知無罪判決如前，本院無從就併案關於被告所
        涉連續販賣第一級毒品海洛因予證人丙○○7次及連續
        轉讓予證人丙○○10次犯嫌部分併予審理，應退由公訴
        人另行偵查。
      (二)另訊據被告堅決否認有何販賣第二級毒品甲基安非他予
        證人丙○○之犯行，辯稱：沒有販賣海洛因毒品給證人
        丙○○施用等語。經查：
      (1)證人丙○○於本院審理時已到庭結證稱：並未向被告購
        買第二級毒品安非他命等語，且觀諸卷附通訊監察譯文
        ，94年9月25日下午2時22分24秒，證人丙○○使用之00
        00000000號行動電話與被告使用之0000000000號行動電
        話，僅有如下對話（A係被告，B係證人丙○○）：
        A：喂。
        B：喂。那誰，文能叫我問你「石頭」？他說上次你不
           是跟他說你要去那個嗎？處理呀？有嗎？
        A：去那個，沒有。
        B：好啦。
        可見該次通話證人丙○○並無提及要向被告購買毒品甲
        基安非他命情事，不得據為被告不利之認定。
      (2)又證人丙○○於95年12月21日偵查中固證稱：「（問：
        （提示94年11月26日通訊監察譯文）是否向甲○○以1
        錢8千元買安非他命？）答：我問過甲○○沒錯，但是
        我那天沒有去買。當時我是問他有無安非他命賣我。」
        等語。然觀諸卷附通訊監察譯文，94年11月26日下午9
        時06分25秒，證人丙○○使用之0000000000號行動電話
        與被告使用之0000000000號行動電話，有如下對話（A
        係證人丙○○，B係接聽被告前開電話之人）：
        B：喂。
        A：你回來了嗎。
        B：喔．．．．．．（一女子未接）喂他在難過啦。
        A：他回來了嗎。
        B：未甚麼。
        A：我不曉得你有甚麼事（譯文誤載為是）。
        B：我要男的（安非他命）啊。
        A：你跟他爸爸講好嗎？
        B：你等一下阿伯你來接喂甚麼事？
        A：我要男的（安非他命）。
        B：要多少。
        A：國璋1錢算我8仟還是7仟。
        B：8仟啦。
        A：8仟喔好啦我問一下等一下打給你。
        B：好。
        由該次通話過程中，清楚可見該通電話並非被告親自與
        證人丙○○間之對話，而是由他人代為接聽者，自不得
        遽認被告亦有此部分販賣第二級毒品之犯行。至證人張
        淑於該通話中提及國璋1錢算我8仟還是7仟云云，惟此
        亦僅係證人丙○○片面之詞，並無證據佐證確係屬實，
        亦無從據為被告不利之認定。故不得認被告亦有此部分
        販賣第二級毒品之犯行，此部分難認與本案有何修正前
        連續犯之裁判上一罪關係可言，無從併案審理，亦應退
        由公訴人另為適當之處理，附此敘明。
據上論斷，應依刑事訴訟法第299條第1項前段、第301條第1項，
毒品危害防制條例第4條第2項、第18條第1項前段、第19條第1項
，判決如主文。
中    華    民    國    97    年    4     月    23    日
                      臺灣臺中地方法院刑事第11庭
                            審判長法  官  王世華
                                  法  官  莊嘉蕙
                                  法  官  丁智慧
上正本證明與原本無異。
如不服本判決，應於收送達後10日內向本院提出上訴書狀（應敘
述具體理由並附繕本）。上訴書狀如未敘述理由，應於上訴期間
屆滿後20日內補提理由書於本院。
                                書記官  陳淑華
中    華    民    國    97    年    4     月    23    日
附錄本判決論罪之法條全文：
毒品危害防制條例第4條第2項
製造、運輸、販賣第二級毒品者，處無期徒刑或7年以上有期徒
刑，得併科新臺幣7百萬元以下罰金。


司法院資訊處製作；財團法人民間司法改革基金會備份。
